臺灣彰化地方法院刑事判決
111年度易字第534號
公  訴  人  臺灣彰化地方檢察署檢察官
被      告  郭順右


上列被告因違反毒品危害防制條例案件，經檢察官提起公訴（11
1年度偵字第4906號），本院判決如下：
    主    文
郭順右幫助施用第二級毒品，共貳罪，各處有期徒刑肆月，如易
科罰金，均以新臺幣壹仟元折算壹日。應執行有期徒刑陸月，如
易科罰金，以新臺幣壹仟元折算壹日。
    犯罪事實
一、郭順右明知甲基安非他命為毒品危害防制條例第2條第2項第2
    款所列管之第二級毒品，不得非法持有、施用，且知悉呂宗
    佑欲購買甲基安非他命施用，竟分別為下列行為：
　㈠於民國110年11月5日上午約10時許，郭順右在其彰化縣○○鄉○
    ○巷000號住處，與來訪而有意施用第二級毒品甲基安非他命
    之呂宗佑達成協議，各自出資新臺幣（下同）500元，合資
    購買第二級毒品甲基安非他命。郭順右基於幫助他人施用第
    二級毒品之犯意，於收取呂宗佑所交付之500元後，借用呂
    宗佑行動電話與江基緯聯絡，嗣於附表一編號1所示時、地
    完成交易。於同日中午約12時許，郭順右返回上址住處，與
    呂宗佑分受施用所購得之甲基安非他命。
　㈡另於110年11月9日上午約10時許，呂宗佑造訪郭順右上址住
    處，其等達成協議各自出資500元，合資購買第二級毒品甲
    基安非他命。郭順右遂又基於幫助他人施用第二級毒品之犯
    意，同以上開方式與江基緯聯絡，並在附表一編號2所示時
    、地完成交易。於同日中午約12時30分許，郭順右返回上址
    住處，與呂宗佑分受施用所購得之甲基安非他命（江基緯、
    呂宗佑涉犯違反毒品危害防制條例部分，均由檢察官另行處
    理）。郭順右先後以此方式幫助呂宗佑施用甲基安非他命。
二、案經彰化縣警察局北斗分局報告臺灣彰化地方檢察署檢察官
    偵查起訴。
    理    由
壹、證據能力
    本判決所引用之供述證據及非供述證據，檢察官、被告郭順
    右於本院審理時，均未爭執其證據能力（參本院卷第62頁）
    ，本院審酌各該證據均非屬違法取得之證據，復經本院於審
    判期日就該等證據進行調查、辯論（參本院卷第79頁，卷宗
    代號詳附表二所示），依法均具有證據能力。
貳、犯罪事實之認定
一、訊據被告對於與證人呂宗佑在其上址住處協議各自出資500
    元後，其借用呂宗佑之行動電話與證人江基緯聯絡，嗣分別
    於附表一所示時、地，以所合資之1,000元購買甲基安他非
    命後，在住處與呂宗佑施用等情，於本院審理中並未爭執，
    惟矢口否認有何幫助施用第二級毒品犯行，辯稱：大家只是
    趣味一下，不是呂宗佑沒有地方購買毒品云云。
二、經查：
  ㈠按苟無營利之意圖，無償受他人委託，出面代購毒品或共同
    合資購買，並分攤價金及分受毒品，以便利、助益委託人施
    用者，固為幫助施用毒品；倘以營利之意圖交付毒品，而收
    取對價，無論毒販原即持有待交易之毒品，抑或與買方議妥
    交易後，始轉而向上手取得毒品交付買方，亦不論該次交易
    係起因於賣方主動兜售或買方主動洽購，毒販既有營利意圖
    ，即非可與單純為便利施用者乃代為購買毒品之情形等同視
    之，而均論以幫助施用毒品罪，二者之辨，主要仍在營利意
    圖之有無。而認定行為人是否有營利之意圖，當可審酌供需
    者間接洽之情形、該交易如何起始、商議、達成合意，並勞
    費及風險之承擔等客觀情狀，以為判斷之所據（最高法院10
    7年度臺上字第3035號、109年度臺上字第2997號判決意旨參
    照）。再幫助施用毒品與轉讓毒品，雖同不具有營利之意圖
    ，然幫助施用者，因行為人於購入之初，即係為委託人而持
    有毒品，此與轉讓毒品係指基於自己之意思取得毒品所有權
    後，將其為己持有之毒品，以移轉所有權之意思交付他人之
    情形，顯然有別（最高法院109年度臺上字第2997號判決意
    旨參照）。簡言之，不具營利之意圖，單純意在便利、助益
    施用而基於與施用者間之意思聯絡，為施用者代購毒品之情
    形，僅屬幫助施用。
　㈡關於被告與呂宗佑間接洽、商議之情形，依呂宗佑歷次證述
    觀之：
　　⒈呂宗佑於警詢中稱：我找綽號「阿祐」的男子要購買毒品
      ，他跟我借手機使用聯繫毒品上游。「阿祐」就是被告，
      我直接去「阿祐」彰化縣○○鄉○○巷000號住處找他，110年
      11月5日上午11時至12時許的3通電話是被告使用我的手機
      向毒品上游聯繫。當天我早上10點左右就去被告住處找他
      ，我先在他住處客廳拿500元給被告購買毒品，交易價格
      我與被告講好是一人各出資500元。當時，我人在田尾福
      德巷535號的房間等被告回來，12時許，被告回來住處後
      ，他邀我去他房間一起施用安非他命。110年11月9日上午
      11時31分許的通話，也是被告使用我的手機，打給誰我不
      知道。當天，早上10點左右就去被告住處找他，他出門前
      借我手機聯絡。被告先前有欠我工資500元，當作這次金
      額互相抵掉。約12時半許，被告回來住處後，就邀我去他
      一樓房間一起施用安非他命。我都是直接去被告住處找被
      告聊天，聊天時會提到要不要施用安非他命，我與被告說
      好之後，被告借用我的手機聯絡後離開，我都在他住處等
      他回來，購買回來，我們都直接在他住處房間內施用。我
      們聊天中講好，兩人各出資500元等語（參Ａ卷第345-348
      頁、Ｃ卷第16-18頁）。
　　⒉偵查中證稱：110年11月5日上午10點多，我去被告家，拿5
      00元買安非他命，之後他拿我的電話聯絡，被告出多少我
      不知道，被告大約中午回來，我在他家等他，我們就一起
      施用毒品。被告沒有行動電話，也沒有家用電話，我不認
      識對方，我只是偶爾吸毒而已。110年11月9日上午11時31
      分許，是被告借我的電話，打給誰我不知道。當天上午10
      點多，我去被告家，拿500元購買安非他命，之後他拿我
      的電話聯絡，他出多少我不知道，我在他家等他，大約中
      午他回來，我們就一起施用。該2次我們兩人各出500元等
      語（參Ａ卷第129-131頁）。
　　⒊於本院審理中雖陳稱時隔已久，對於上開情事不復記憶，
      然亦證稱：我跟被告是各自出一半錢，當時除了找被告之
      外，沒有人可以幫我拿到毒品，我只是偶爾施用，偶爾去
      被告家等語（參本院卷第75-78頁）。互核上開證述均相
      合致。
　㈡況且，被告於警詢中稱：我跟呂宗佑各出資500元，合資1,00
    0元，呂宗佑找我說要公家，請我去找找有沒有門路可以買
    二級毒品安非他命，我就借他的電話與江基緯聯絡（參Ｂ卷
    第163頁）；於偵查中亦供稱：呂宗佑沒有江基緯的聯絡方
    式，他想要吸毒，但沒有毒品來源，所以跟我們各出500元
    ，要我跟江基緯購買毒品後，再分他一起共同吸食。我向江
    基緯購買1,000元。呂宗佑在家等我，我回來後在我房間一
    起吸食等語（參Ｂ卷第169-171頁）。
　㈢證人江基緯對於有在附表一編號1所示110年11月5日上午11時
    至12時許，附表一編號2所示110年11月9日上午11時31分許
    ，分別與被告通話不久後，各次均有提供甲基安非他命予被
    告，且向被告收錢一節，分別於警詢及偵查中供述在卷（參
    Ａ卷第35-37頁、第147-148頁、Ｂ卷第154-155頁、Ｃ卷第35-3
    6頁），亦與上開供述均相吻合。
　㈣此外，並有通聯調閱查詢單、本院110年度聲監字第451號、
　　110年度聲監字第527號、110年度聲監續字第842號、110年
    度聲監續字第887號、110年度聲監字第565號、111年度聲監
    續字第2號、第3號通訊監察書（含電話附表）與附表一所示
    時間之相關通訊監察譯文及呂宗佑指認地點照片等件在卷可
    佐（參Ａ卷第97頁、第351頁、第101-131頁、第35-36頁、第
    339頁、Ｂ卷第160-162頁、Ｃ卷第7頁、第13頁、第22頁、第4
    6頁、第47-62頁）。
　㈤互參被告、證人呂宗佑、江基緯等人所述，足認被告上開2次
    購買毒品，均係與呂宗佑共同合資，而由被告聯絡賣家並赴
    約交易，於購得甲基安非他命後，返回被告上址住處分受毒
    品一起施用之客觀事實。
　㈥再酌之被告於本院審理中稱：呂宗佑是1、2次來我家而已，
    他生活很保守，很少用毒品等語（參本院卷第78頁）。益證
    呂宗佑並無購毒來源，而以合資方式委由被告協助購買毒品
    一情。因而，依卷存證據資料，尚無證據證明被告上開經由
    合資，向江基緯購買甲基安非他命，嗣攜返上址住處與呂宗
    佑一起施用，係有營利之意圖；亦無證據證明被告於購得毒
    品之初即基於自己之意思取得毒品所有權後，再將為己持有
    之毒品，以移轉所有權之意思交付呂宗佑。是則依罪證有疑
    利歸被告之原則，足認被告主觀上係意在便利呂宗佑施用甲
    基安非他命，而為其代向他人購買，並非基於販賣之營利意
    圖而為；亦非為自己的意思持有毒品、再轉讓予呂宗佑之轉
    讓意思而為。
三、綜上所述，被告上開所辯並無可採，而其幫助施用第二級毒
    品之犯行，洵堪認定，應依法論科。
參、論罪部分
一、按甲基安非他命為毒品危害防制條例第2條第2項第2款規定
    之第二級毒品，未經許可，不得持有及施用。是核被告所為
    ，係犯刑法第30條第1項、毒品危害防制條例第10條第2項之
    幫助施用第二級毒品罪。被告各次持有第二級毒品之低度行
    為，分別為其幫助施用第二級毒品之高度行為所吸收，均不
    另論罪。又被告所為上開各罪間，犯意各別，行為互殊，核
    無實質上一罪或裁判上一罪之關係，為實質上數罪關係，應
    予分論併罰。 
二、加重、減輕事由
　㈠被告前因施用毒品案件，經本院以106年度訴字第419號判決
    ，分別判處有期徒刑6月、2月（2次），定應執行有期徒刑7
    月，緩刑3年，嗣經撤銷緩刑確定；另因施用毒品案件，經
    本院以107年度簡字第1844號判決，判處有期徒刑4月確定，
    與上開應執行之有期徒刑接續執行，於108年7月3日假釋出
    監，假釋期間付保護管束，於108年7月16日保護管束期滿，
    假釋未經撤銷，所餘刑期以已執行論等情，業據檢察官於本
    院審理中指明在案，被告對此亦不爭執（參本院卷第64頁、
    第81頁），並有臺灣高等法院被告前案紀錄表在卷可按（參
    本院卷第29-33頁），被告於上開有期徒刑執行完畢後，5年
    以內故意再犯本案有期徒刑以上之罪，符合刑法第47條第1
    項累犯規定；本院斟酌被告前已有多次違反毒品危害防制條
    例案件，經科刑並入監執行之紀錄，並審酌本案犯罪情節，
    認本案不因累犯之加重致被告所受刑罰有超過其所應負擔罪
    責，及使其人身自由受過苛侵害之情形，適用累犯加重之規
    定，核無司法院大法官釋字第775號解釋意旨所稱不符合罪
    刑相當原則之情形，是依刑法第47條第1項之規定，加重其
    刑（參酌最高法院110年度臺上大字第5660號裁定意旨：即
    使法院論以累犯，無論有無加重其刑，判決主文均無庸為累
    犯之諭知）。　
　㈡被告以幫助他人犯罪之意，參與犯罪構成要件以外之行為，
    爰依刑法第30條第2項幫助犯規定減輕其刑。又其刑有加重
    及減輕者，並依刑法第71條第1項規定，先加後減之。
　㈢被告並無毒品危害防制條例第17條第1項之適用：
　　毒品危害防制條例第17條第1項關於供出毒品來源，減免其
    刑寬典之規定，所謂「供出毒品來源，因而查獲」，須被告
    詳實地供出毒品來源具體事證，因而使有偵查（或調查）犯
    罪職權的公務員知悉，而對該上游人員發動偵查（或調查）
    ，並因而破獲其犯罪者而言（最高法院107年度臺上字第283
    3號判決意旨參照）。查被告於111年2月20日為警查獲時，
    斯時彰化縣警察局北斗分局業已針對江基緯所使用之行動電
    話執行通訊監察等情，有前述通訊監察書可稽，揆諸上開說
    明，無從認定被告有供出其毒品來源並因而查獲之情形。從
    而，被告此部分幫助施用第二級毒品犯行，自不符合毒品危
    害防制條例第17條第1項減刑規定等旨，一併敘明。
三、爰審酌被告自陳：國中畢業之智識程度，未婚，從事人力公
    司、挖樹工作，日薪均千餘元，家中無其他需扶養之人等家
    庭生活經濟狀況；被告知悉甲基安非他命成癮後戒斷不易，
    對我國社會之安寧秩序及國人身心健康之危害甚大，政府三
    令五申禁絕毒品流通，竟幫助他人施用甲基安非他命，所為
    應予嚴懲；考量其幫助施用毒品之犯罪動機、目的、手段、
    情節、數量、對象、次數，及其品行、犯後態度等一切情狀
    ，核情量處如主文所示之刑。並斟酌被告上開所犯各罪之刑
    期總和，其犯罪次數及各次犯行犯罪時間各節，定其應執行
    之刑。且依其之職業、身分及經濟狀況，均諭知易科罰金之
    折算標準。
肆、本案為幫助施用第二級毒品，被告持用與江基緯聯絡之行動
    電話並非被告所有，爰不予宣告沒收；另被告自呂宗佑處所
    取得出資額各500元部分，非屬被告犯罪所得，亦不予宣告
    沒收，一併敘明。 
據上論斷，應依刑事訴訟法第299條第1項前段，毒品危害防制條
例第10條第2項，刑法第11條前段、第47條第1項、第30條第1項
前段、第2項、第41條第1項前段、第51條第5款，判決如主文。
本案經檢察官鄭積揚提起公訴，檢察官陳靚蓉到庭執行職務。
中　　華　　民　　國　　111 　年　　8 　　月　　22　　日
                    刑事第六庭  法  官  呂美玲
以上正本證明與原本無異。
如不服本判決應於收受判決後20日內向本院提出上訴書狀，並應
敘述具體理由。其未敘述上訴理由者，應於上訴期間屆滿後20日
內向本院補提理由書( 均須按他造當事人之人數附繕本) 「切勿
逕送上級法院」。
中　　華　　民　　國　　111 　年　　8 　　月　　22　　日
                                書記官  鍾宜津
 
附表一（即起訴書附表）：  
編號 A： 與另案被告江基緯交易時間 B： 交易地點 C： 交易毒品種類及數量 交易對價 D： 與另案被告江基緯交易過程 1 110年11月5日11時後不久 彰化縣北斗鎮北斗工業區附近不詳早餐店 第二級毒品甲基安非他命1包  1000元 另案被告江基緯先於111年1月5日11時許，以手機門號0000000000號（下稱涉案江基緯門號）與被告郭順右（持呂宗佑名義申登之手機門號）聯繫販賣毒品事宜，嗣於左揭時地，以左揭對價，販賣左揭數量之毒品予被告郭順右。 2 110年11月9日11時31分後不久 另案被告江基緯彰化縣○○鎮○○路○○○村00號住所 第二級毒品甲基安非他命1包  1000元 另案被告江基緯先於111年1月9日11時31分許，以涉案江基緯門號與被告郭順右（持呂宗佑名義申登之手機門號）聯繫販賣毒品事宜，嗣於左揭時地，以左揭對價，販賣左揭數量之毒品予被告郭順右。 

附表二（卷宗代號對照表）：
編號 卷宗 代號 一 臺灣彰化地方檢察署111年度偵字第2648號影卷一 Ａ卷 二 臺灣彰化地方檢察署111年度偵字第2648號影卷二 Ｂ卷 三 臺灣彰化地方檢察署111年度偵字第4906號卷 Ｃ卷 四 本院111年度易字第534號卷 本院卷